【裁判字號】    96,訴,1325
【裁判日期】    970812
【裁判案由】    公共危險
【裁判全文】
臺灣屏東地方法院刑事判決              96年度訴字第1325號
公  訴  人  臺灣屏東地方法院檢察署檢察官
被      告  乙○○
                      5 號.
                    現於臺灣屏東看守所
指定辯護人  本院公設辯護人  丙○○
上列被告因公共危險案件，經檢察官提起公訴（96年度偵字第56
75號），本院判決如下：
    主  文
乙○○放火燒燬現供人使用之住宅，累犯，處有期徒刑捌年。扣
案之打火機壹個，沒收。
    事  實
一、乙○○前因懲治走私條例案件，經本院以93年度訴字第716
    號判決處有期徒刑2 年確定，於民國95年8 月21日因縮短刑
    期假釋出監，於96年2 月13日保護管束期滿未經撤銷視為執
    行完畢。
二、詎其仍不知悔改，於上開有期徒刑執行完畢後，於96年7 月
    9 日凌晨0 時42分許，因遭叔叔甲○○斥責，心情不佳，明
    知其位在屏東縣萬丹鄉○○村○○路○段659 巷31號後方西
    側住處，係供其本人及其父親朱信長共同居住，與之相連之
    659 巷35號平房則係黃澤龍之住處，兩間房屋均係現供人使
    用之住宅，竟基於放火燒燬現供人使用住宅之故意，在其上
    開住處屋內，取出其隨身攜帶之打火機引火點燃屋內之薄木
    板，其見確已起火燃燒後隨即離開現場。而659 巷31號後方
    西側住宅共有四個房間，於起火燃燒後，因燃燒猛烈，導致
    其中三間房間屋頂全部塌落，屋內屋品幾乎全遭燒燬，而喪
    失房屋及屋內物品之經濟效用，火流並延燒至相連之659 巷
    35號現有人所在之平房，致659 巷35號平房之屋簷、牆壁及
    雨水集水槽略遭燻黑及燒損，659 巷35號平房之主要構成部
    分並未喪失效用。嗣經屏東縣消防局勤務指揮中心據報後派
    員到場處理，由屏東縣消防局萬丹分隊及時滅火，始阻止火
    勢漫延，嗣後將火勢控制並撲滅，並扣得打火機1 個。
三、案經屏東縣警察局屏東分局報告台灣屏東地方法院檢察署檢
    察官偵查起訴。
    理  由
一、按傳聞法則之重要理論依據，在於傳聞證據未經當事人之反
    對詰問予以核實，乃予排斥，惟若當事人已放棄對原供述人
    之反對詰問權，於法院審判時表明同意該等傳聞證據可作為
    證據，基於證據資料愈豐富，愈有助於真實發現之理念，並
    貫徹刑事訴訟法修法加重當事人進行主義之精神，確認當事
    人對於證據能力有處分權之制度，傳聞證據經當事人同意作
    為證據，法院認為適當者，亦得為證據。另當事人於調查證
    據時，對於傳聞證據表示「沒有意見」、「對於證據調查無
    意見」，而未於言詞辯論終結前聲明異議，應視為已有將該
    等傳聞證據採為證據之同意，此刑事訴訟法第159 條之5 定
    有明文。被告及辯護人於本院準備程序時已表示對於全案卷
    證之證據能力均無意見，依刑事訴訟法第159 條之5 之規定
    ，應視為被告及辯護人已同意本案全部證據均有證據能力，
    本院斟酌該等證據並非非法取得，亦無證明力明顯過低之情
    形，是該等證據，均得採為證據。
二、經查，上開犯罪事實，業據被告乙○○於本院審理時坦承不
    諱，並據證人甲○○於偵查中及本院審理時到庭證述明確，
    且有內政部消防署火災證物鑑定報告、甲○○繪製之現場圖
    及扣案之打火機一個在卷以資佐證，足見被告上開之自白應
    與事實相符，從而，本件事證明確，被告犯行應可認定。
三、查本件著火之地點為位在屏東縣萬丹鄉○○村○○路○段65
    9 巷31號後方西側住處及與之相連之659 巷35號平房，其中
    659 巷31號後方西側住處係供被告本人及其父親朱信長共同
    居住，與之相連之659 巷35號平房則係黃澤龍之住處，核均
    屬現供人使用之住宅無訛，且其中659 巷31號後方西側住處
    著火後，其中三間房間屋頂全部塌落，屋內屋品幾乎全遭燒
    燬，建築物房屋主體結構已達燒燬之程度，已據證人甲○○
    證述在卷，並有上開火災原因調查報告書附卷為憑，是核被
    告所為，係犯刑法第173 條第1 項之放火燒燬現供人使用之
    住宅罪。又按刑法第173 條第1 項放火燒燬現有人使用之住
    宅罪，其直接被害法益，為一般社會之公共安全，雖同時侵
    害私人之財產法益，但仍以保護社會公安法益為重，況放火
    行為原含有毀損性質，而放火燒燬現供人使用之住宅罪，自
    係指供人居住房屋之整體而言，應包括墻垣及該住宅內所有
    設備、傢俱、日常生活上之一切用品。故一個放火行為，若
    同時燒燬住宅與該住宅內所有其他物品，無論該其他物品為
    他人或自己所有，與同時燒燬數犯罪客體者之情形不同，均
    不另成立刑法第175 條第1 項或第2 項放火燒燬住宅以外他
    人或自己所有物罪（最高法院79年度臺上字第1471號判例參
    照），附此敘明。又放火罪直接保護之法益為一般社會之公
    共安全，私人財產法益雖同時受其侵害，但仍應以社會法益
    為重，不得以所焚對象之種類不同或數量多寡定其罪數，只
    應成立一罪（最高法院90年度台上字第3099號判決意旨參照
    ）。本件被告放火燒毀位在屏東縣萬丹鄉○○村○○路○段
    659 巷31號後方西側住處，火流雖波及與之相連之659 巷35
    號平房而未燒毀，但依上開說明，仍應只論以成立一放火燒
    燬現供人使用之住宅罪，公訴人認為被告所為，係一行為犯
    刑法第173 條第1 項之放火燒燬現供人使用之住宅罪及同法
    第173 條第3 項、第1 項之放火燒燬現供人使用住宅未遂罪
    ，而應成立係想像競合犯，容有誤會。又查被告前因懲治走
    私條例案件，經本院以93年度訴字第716 號判決處有期徒刑
    2 年確定，於95年8 月21日因縮短刑期假釋出監，於96年2
    月13日保護管束期滿未經撤銷視為執行完畢，此有台灣高等
    法院被告前案紀錄表及法務部全國檢察官線上查詢刑案人犯
    在監所最新資料報表各1 份在卷可憑，其於5 年內故意再犯
    本件有期徒刑以上之罪，為累犯，應依刑法第47條第1 項之
    規定，加重其刑。茲審酌被告有偽造文書、懲治走私條例案
    件等犯罪前科，有上開前科資料可查，素行不佳，本件僅因
    其與親屬間之糾紛，而一時衝動，即放火燒燬現供人居住使
    用之住宅，嚴重影響公共安全，所幸未造成人員傷亡，及其
    犯後尚知坦承犯行、態度尚稱良好，且係國小畢業，所受教
    育程度不高等一切情狀，量處如主文所示之刑。又扣案之打
    火機1 個，係為被告所有供犯罪所用之物，業據其供承在卷
    ，依刑法第38條第1 項第2 款之規定宣告沒收。
據上論斷，應依刑事訴訟法第299 條第1 項前段、刑法第173 條
第1 項、第47條第1 項、第38條第1 項第2 款，判決如主文。
中    華    民    國    97    年    8     月    12    日
                  刑事第四庭   審判長法  官  莊鎮遠
                                     法  官  王以齊
                                     法  官  王炳人
以上正本證明與原本無異。
如不服本判決應於收受本判決送達後十日內向本院提出上訴書狀，
其未敘述上訴理由者，並得於提起上訴後十日內向本院補提理由
書狀（均須按他造當事人之人數附繕本）「切勿逕送上級法院」
中    華    民    國    97    年    8     月    15    日
                                書記官  潘豐益
附錄本判決論罪科刑法條全文
中華民國刑法第173條第1項
（放火或失火燒燬現住建築物及交通工具罪）
放火燒燬現供人使用之住宅或現有人所在之建築物、礦坑、火車
、電車或其他供水、陸、空公眾運輸之舟、車、航空機者，處無
期徒刑或7 年以上有期徒刑。


司法院資訊處製作；財團法人民間司法改革基金會備份。
